【裁判字號】    92,上,129
【裁判日期】    920722
【裁判案由】    確認區分所有權人會議決無效等
【裁判全文】
臺灣高等法院民事判決                              九十二年度上字第一二九號
    上  訴  人  乙○○
    被上訴人    甲○○
右當事人間請求確認區分所有權人會議決議無效等事件，上訴人對於中華民國九十一
年十二月十八日臺灣士林地方法院九十一年度訴字第一二０五號第一審判決提起上訴
，本院判決如左：
    主      文
上訴駁回。
第二審訴訟費用由上訴人負擔。
    事      實
甲、上訴人方面：
一、聲明：(一)原判決廢棄。(二)確認被上訴人非「樓中堡大廈」九十年度區分所有權人
    會議之召集人。
二、陳述：除與原判決記載相同者，茲以引用之外，並補稱略以：樓中堡大廈於民國
    九十年度召開區分所有權人會議，因出席人數未達法定人數，故宣布流會，由區
    分所有權人互推召集人，上訴人經徵得區分所有權人郭天樞等十四人推選為樓中
    堡大廈九十年度區分所有權會議召集人，而被上訴人僅獲得五位區分所有權人之
    推選，依據公寓大廈管理條例施行細則第八條第二項規定，應由上訴人為區分所
    有權人召集人，是「樓中堡大廈管理委員會」（以下簡稱管委會）公告被上訴人
    九十年度區分所有權人會議之召集人為程序不合法。
三、證據：除援用原審所提出之證據者外，並補提九十年一月十日公告、土地及建物
    所有權狀、台北市政府工務局建築管理處九十年三月二十九日北市工建寓字第九
    ○六二八○九一○○號函、九十年一月十五日陳情函、台北市政府工務局建築管
    理處八十九年十二月二十二日北市工建寓字第八九七一一五三四○一號函、八十
    九年一月十一日管委會公佈、八十七年五月訴願書、內政部八十七年七月十日台
    內訴字第八七○三七四九號函檢附訴願決定書、台北市政府八十七年五月二十
    六日府工建字第八七○三五六五二○○號函檢附台北市政府訴願答辯書等件為證
    。
乙、被上訴人方面：
一、聲明：如主文第一項所示。
二、陳述：除與原判決記載相同者，茲以引用外，並補稱略以：伊於八十九年十一月
    間始成為該大廈之區分所有權人，且係由樓中堡大廈管委會公告十天後，區分所
    有權人均無異議而當選為九十年度區分所有權人會議召集人，況區分所有權人會
    議之召集人九十一年度、九十二年度均早已變更為他人，上訴人卻提起本訴確認
    伊非九十年度區分所有權人會議召集人，顯於法無據。
三、證據：除援用原審提出者外，並補提管委會九十年四月六日公告及同年一月十日
    公告、土地及建物所有權狀等件為證。
丙、本院依職權函（一）台北市政府工務局建築管理處調閱「樓中堡大廈」住戶規約
    。（二）「樓中堡大廈」管委會八十九年度及九十年度區分所有權人會議紀錄。
    理      由
一、上訴人起訴主張：台北市大同區○○○路一Ｏ三號「樓中堡大廈」之區分所有權
    人計有一百三十人，應均有推舉區分所有權人會議之召集人表意之權利，管委會
    未徵求各區分所有權人之推舉意見，僅由極少數之四人及一位非區分所有權人推
    舉被上訴人為樓中堡大廈九十年度區分所有權會議之召集人，難謂適法。爰請求
    確認被上訴人非「樓中堡大廈」九十年度區分所有權人會議之召集人云云（上訴
    人於原審本起訴「確認被上訴人非適法之樓中堡大廈區分所有權人會議之召集人
    ，並請求確認伊所召集之區分所有權人會議決議無效」。於上訴時，僅請求確認
    被上訴人非「樓中堡大廈」九十年度區分所有權人會議之召集人（見本院卷二五
    頁、六○頁））。
二、被上訴人則以：伊由五位區分所有權人推舉為樓中堡大廈九十年度區分所有權人
    會議之召集人，已經公告宣布為召集人，又歷屆之召集人，從未決議或開成會議
    ，只是一個名譽職而已，況伊僅為九十年度區分所有權人會議之召集人，九十一
    年度及九十二年度早已變更為他人，是上訴人提起本訴，顯無實益等語，資為抗
    辯。
三、上訴人主張台北市大同區○○○路一Ｏ三號樓中堡大廈之區分所有權人計有一百
    三十人，被上訴人未經全體區分所有權人互推為區分所有權人會議之召集人，僅
    由區分所有權人五人推舉被告為樓中堡大廈九十年度區分所有權人會議之召集人
    之事實，業據提出台北市政府工務局建築管理處九十年三月二十九日北市工建寓
    字第九○六二八○九一○○號函為證（見本院卷五二至五四頁），且為被上訴人
    所不爭執，並經被上訴人提出管委會公告函為證，自堪信為真實。
四、按確認法律關係之訴，非原告有即受確認判決之法律上利益者，不得提起之，民
    事訴訟法第二百四十七條第一項定有明文。又，確認之訴非原告有即受確認判決
    之法律上利益者，不得提起，所謂即受確認判決之法律上利益，係指法律關係之
    存否不明確，原告主觀上認其在法律上之地位有不安之狀態存在，且此種不安之
    狀態，能以確認判決將之除去者而言，若縱經法院判決確認，亦不能除去其不安
    之狀態者，即難認有受確認判決之法律上利益，最高法院著有五十二年台上字第
    一二四０號判例意旨可資參酌。再，確認法律關係成立或不成立之訴，以確認現
    在之法律關係為限，如已過去或將來應發生之法律關係，則不得為此訴之標的（
    最高法院四十九年台上字第一八一三號判例意旨參照）。經查：
（一）按區分所有權人會議，由全體區分所有權人組成，每年應召開定期會議一次。
      區分所有權人會議由區分所有權人互推一人為召集人，召集人任期一年，連選
      得連任。召集人無法依前項規定互推產生時，區分所有權人得申請地方主管機
      關指定臨時召集人，或依規約相互輪流擔任，其任期至新召集人選出為止，公
      寓大廈管理條例第二十五條第一項、第三項、第四項有明文規定。又，本條例
      第二十五條第三項所定互推一人為召集人，除規約另有規定者外，應有區分所
      有權人二人以上之書面推選經公告十日後生效。前項被推選人為數人或公告期
      間另有他人被推選時，以推選之區分所有權人人數較多者任之；公寓大廈管理
      條例施行細則第八條第一項、第二項前段亦分別有明文規定。
（二）然樓中堡大廈區分所有權人會議因無法召開，是樓中堡大廈九十年度區分所有
      權人會議之召集人無法經由會議互推一人產生等情，為兩造所不爭執，是上訴
      人為區分所有權人本得依右開公寓大廈管理條例第二十五條第四項規定，申請
      主管機關指定臨時召集人，或依規約由區分所有權人輪流擔任召集人，但上訴
      人卻未依法向主管機關聲請指定臨時召集人，即提起本件確認被上訴人非樓中
      堡大廈九十年度之適法區分所有權人會議之召集人，與上開規定即有未合。另
      上訴人主張依據公寓大廈管理條例施行細則第八條第一項、第二項前段規定，
      其有十四個區分所有權人提舉為九十年度區分所有權人會議之召集人一節，固
      據提出九十年一月十日自行公告函為證（見本院卷一一頁），並為其所自陳（
      見本院卷二五頁），但公寓大廈管理條例施行細則第八條第一項、第二項前段
      規定，是指依據該條例第二十五條第三項規定即「區分所有權人會議由區分所
      有權人互推一人為召集人」時，始有適用之餘地，而本件樓中堡大樓之區分所
      有權人會議因無法召開，故無法推選九十年度區分所有權人會議召集人之情形
      ，為兩造所不爭執，並有該管委會九十二年五月五日樓堡管字第九二○五○五
      號函在卷足參（見本院卷三九頁），是上訴人主張本件有公寓大廈管理條例施
      行細則第八條第一項、第二項前段規定之適用，亦有誤會。況依據上開條例第
      二十五條第三項條文規定，區分所有權人會議之召集人任期乃一年，是被上訴
      人縱經管委會於九十年一月十日公告而被推舉為該大樓九十年度區分所有權人
      會議召集人，則伊之任期於九十年十二月三十一日亦屬終了，且該大樓之九十
      一年度、九十二年度區分所有人會議召集人，亦由其他區分所有權人擔任一節
      ，亦為上訴人所不爭執，而上訴人卻於九十一年九月三日提起本訴，此有民事
      起訴狀內原審法院收狀戳為證（見九十一年度士簡字第一一九四號民事卷五頁
      ），顯係對於過去之法律關係提起確認之訴，揆諸右揭說明，自為法所不許。
五、綜上所述，上訴人主張其為樓中堡大廈之區分所有權人十四人推舉為九十年度區
    分所有權人召集人，依據公寓大廈管理條例施行細則第八條第一項、第二項前段
    ，自應由其擔任九十年度樓中堡大廈區分所有權人會議召集人，而管委會公告樓
    中堡大廈之區分所有權人五人推舉被上訴人為九十年度區分所有權人召集人，為
    程序違法，本於區分所有權人身份，請求確認被上訴人為非適法之九十年度樓中
    堡大廈區分所有權人會議召集人為無理由，不應准許。又按判決適於假執行者，
    僅為給付判決，若確認判決不得據以強制執行，自不得為假執行之宣告。本件為
    確認判決，原告假執行之聲請，於法不合，應併予駁回。原審為上訴人敗訴之判
    決，及駁回其假執行之聲請，於法並無不合。上訴意旨指摘原判決不當，求予廢
    棄改判，為無理由，應予駁回。
六、據上論結，本件上訴為無理由，依民事訴訟法第四百四十九條第一項、第七十八
    條，判決如主文。
中      華      民      國    九十二    年      七      月    二十二    日
                                民事第六庭
                                    審判長法  官  俞  慧  君
                                          法  官  黃  莉  雲
                                          法  官  楊  絮  雲
右正本係照原本作成。
如不服本判決，應於收受送達後二十日內向本院提出上訴書狀，其未表明上訴理由者
，應於提出上訴後二十日內向本院補提理由書狀（均須按他造當事人之人數附繕本）
上訴時應提出委任律師或具有律師資格之人之委任狀；委任有律師資格者，另應附具
律師資格證書及釋明委任人與受任人有民事訴訟法第四百六十六條之一第一項但書或
第二項（詳附註）所定關係之釋明文書影本。
中      華      民      國    九十二    年      七      月    二十二    日
                                          書記官  王  秀  雲
附註：
民事訴訟法第四百六十六條之一（第一項、第二項）：
對於第二審判決上訴，上訴人應委任律師為訴訟代理人。但上訴人或其他法定代理人
具有律師資格者，不在此限。
上訴人之配偶、三親等內之血親、二親等內之姻親，或上訴人為法人、中央或地方機
關時，其所屬專任人員具有律師資格並經法院認為適當者，亦得為第三審訴訟代理人
。


司法院資訊處製作；財團法人民間司法改革基金會備份。
